【裁判字號】    88,重訴,88
【裁判日期】    890203
【裁判案由】    損害賠償
【裁判全文】
臺灣基隆地方法院民事判決  八十八年重訴字第八十八號
    原      告  戊○○
                丁○○○
                己○○
    兼  右一人
    法定代理人  甲○○        .
    共      同
    訴訟代理人  余鑑昌律師        住同右
    被      告  丙○○        .
                                  (現在台灣彰化監獄執行中)
    被      告  嘉鏈貨運有限公司  設基隆市○○路一一九巷一弄二十七號
    法定代理人  乙○○        .
右當事人間請求損害賠償事件，本院判決如左：
    主      文
被告應連帶給付原告戊○○新台幣壹佰壹拾柒萬零壹佰元，及自民國八十八年十月二
十七日起至清償日止，按週年利率百分之五計算之利息。
被告應連帶給付原告丁○○○新台幣玖拾貳萬貳仟陸佰伍拾肆元，及自民國八十八年
十月二十七日起至清償日止，按週年利率百分之五計算之利息。
被告應連帶給付原告甲○○新台幣壹佰拾柒萬捌仟伍佰拾玖元，及自民國八十八
年十月二十七日起至清償日止，按週年利率百分之五計算之利息。
被告應連帶給付原告己○○新台幣壹佰拾肆萬壹仟伍佰拾玖元，及自民國八十八
年十月二十七日起至清償日止，按週年利率百分之五計算之利息。
原告戊○○、丁○○○、甲○○其餘之訴駁回。
訴訟費用由被告連帶負擔。
本判決於原告戊○○以新台幣拾玖萬元、原告丁○○○以新台幣拾壹萬元、原告
甲○○以新台幣肆拾伍萬陸仟元、原告己○○以新台幣肆拾伍萬元為被告供擔保後，
得為假執行。
原告其餘假執行之聲請駁回。
    事      實
甲、原告方面：
壹、聲明：
    一、被告應連帶給付原告戊○○新台幣（下同）一百三十四萬七千六百二十六元
        ，及自起訴狀繕本最後送達被告之翌日起至清償日止，按年息百分之五計算
        之利息。
    二、被告應連帶給付原告丁○○○一百十三萬九千九百三十七元，及自起訴狀繕
        本最後送達被告之翌日起至清償日止，按年息百分之五計算之利息。
    三、被告應連帶給付原告甲○○二百三十五萬一千五百三十八元，及自起訴狀繕
        本最後送達被告之翌日起至清償日止，按年息百分之五計算之利息。
    四、被告應連帶給付原告己○○一百三十四萬一千五百三十九元，及自起訴狀繕
        本最後送達被告之翌日起至清償日止，按年息百分之五計算之利息。
    五、原告願供擔保，請准宣告假執行。
貳、陳述：
    一、緣被告丙○○受僱於被告嘉鏈貨運有限公司（下稱嘉鏈公司），擔任駕駛貨
        運司機之職務，於民國八十八年三月二十九日，酒後駕駛被告嘉鏈公司所屬
        ＫＧ─三六七號半聯結車前往宜蘭縣冬山鄉，凌晨三時許行經源遠路「世界
        貨櫃場」前方下坡彎道時，貨櫃車駛到對向車道，撞及由張振雄以正常速度
        在自己車道駕駛ＬＭ—七三四０小貨車，小貨車遭猛烈衝撞，車頭被擠壓扭
        曲變形，車子反彈數公尺後翻覆。按汽車行駛時，駕駛人應著注意車前狀況
        ，並隨時採取必要之安全措施；另汽車駕駛人尚應注意在雙向二車道行駛時
        ，於劃有分向限制之路段，不得駛入來車道之車道。道路交通安全規則第九
        十四條第三項、第九十七條第二款分別定有明文，被告駕駛貨櫃車自應注意
        上述道路交通安全規則之規定，依當時路況亦無不能注意之情形，能注意竟
        疏未注意，撞及張振雄小貨車致傷重不治死亡，經台灣基隆地方法院檢察署
        起訴，業經鈞院判處有期徒刑三年、併科罰金三萬元確定 (案號：八十八年
        度交訴字第第八號業務過失致死案件) 。故被告丙○○之過失責任洵堪認定
        ，原告自得依民法第一百八十四條前段、第一百八十八條之規定，自得請求
        被告丙○○與被告嘉鏈公司連帶負損害賠償責任。
    二、查原告戊○○、丁○○○為被害人張振雄之父、母；原告甲○○、己○○為
        被害人之妻、女，依民法第一百八十四條、第一百八十八條、一百九十二條
        第一、二項及第一百九十四條之規定，請求被告負連帶負損害賠償責任。茲
        臚列請求之項目及金額如下:
        (一)殯葬費部分：原告戊○○為被害人支出殯葬費計三十七萬元。
        (二)扶養費部分：
            １原告戊○○為被害人張振雄之父，生於三十六年八月二日，年五十二
              歲，依台灣地區男性平均餘命七十六歲計算，其受扶養請求年限有二
              十四年，依國民年所得寬減額七萬二千元計算，並依霍夫曼系數第一
              年不扣除利息其二十四年係數為一六．0000000，戊○○可請
              求七萬二千元乘以一六．0000000為一百一十五萬五千二百五
              十三元，又戊○○由長子張振家及張振雄共同負擔，故其請求金額為
              五十七萬七千六百二十六元。
            ２原告丁○○○為張振雄之母，生於四十五年十二月三日年四十三歲，
              依台灣地區女性平均餘命七十八歲計算，其扶養費比照戊○○計算方
              式，為七十三萬九千九百三十七元。
            ３原告甲○○為張振雄之妻，生於六十九年一月十六日，年十九歲，依
              台灣地區女性平均餘命七十八歲計算，其扶養費比照戊○○計算方式
              為一百九十五萬一千五百三十八元（本項不列入張振家平均負擔）。
            ４原告己○○為張振雄之女，生於八十七年十月十八日，年一歲，受扶
              養年限為二十歲故可請求十九年，其扶養費請求比照戊○○計算方式
              為九十四萬一千五百三十九元。
        (三)慰撫金部分：
            張振雄為原告戊○○、丁○○○之子，平日晨昏定省孝順父母，今人鬼
            相隔，萬分痛苦；張振雄為原告甲○○之夫，夫妻於八十七年十月二十
            五日結婚，婚後恩愛有加，詎新婚未久竟遭夫喪而早年守寡，精神痛楚
            異常；張振雄為原告己○○之父，甫一出生即遭父喪，是其幼年成長失
            怙而缺父愛。是依上開所陳原告戊○○、丁○○○、甲○○、己○○爰
            依民法第一百九十四條各請求慰撫金四十萬元。
        (四)依右開三項所陳，原告請求總金額各為戊○○一百三十四萬七千六百二
            十六元、原告丁○○○得請求一百十三萬九千九百三十七元、原告王鳳
            英得請求二百三十五萬一千五百三十八元、原告己○○得請求一百三十
            四 萬一千五百三十九元。
    三、又被告嘉鏈公司八十八年十一月十五日答辯狀內載「根據嘉鏈貨運有限公司
        之勞工保險加保申報表從八十七年七月一日任職至八十八年十一月的員工僅
        有蕭建隆、洪建川、蕭建信、丁巨泉、黃文鵬、黃文成、王添良、乙○○等
        員工，根本沒有被告丙○○此員工；且其公司上班時間係自早上八點至晚上
        八點左右。」云云，實無卸於丙○○受僱於嘉鏈公司之事實，況僱主投保勞
        工保險及有無將被告丙○○列入編制，係被告公司內部作業有無疏失問題，
        其與是否受僱於嘉鏈公司不能混為一談。復且被告嘉鏈公司同狀另載「竟然
        沒有告知車主蕭建隆和車行即被告嘉鏈貨運有限公司，私自駕駛貨櫃主出外
        致撞死原告等人之親人，純屬被告丙○○個人的私人行為，與車行即被告嘉
        鏈貨運有限公司無關」，即明白載稱沒有告知車行，準此，被告丙○○如非
        受僱被告嘉鏈車行，何須有告知之舉，由上足証被告丙○○受僱被告嘉鏈公
        司即甚瞭然。況被告丙○○既得自由進出貨運公司並出車，足証其執行業務
        無疑，是上開被告答辯委稱純係卸責之詞要無可採。
參、證據：提出台灣基隆地方法院檢察署相驗屍體證明書一紙、戶籍謄本一份及收據
    三紙為證。
乙、被告方面：
壹、被告丙○○：
    一、聲明：駁回原告之訴及假執行之聲請。
    二、陳述：伊當天係駕車送貨往宜蘭途中，因天雨視線不清，致撞及被害人駕駛
        之小貨車而肇事，伊對原告主張之事實及請求之金額均無意見，惟伊現在執
        行本件刑事判決徒刑中，無力清償。
貳、被告嘉鏈公司：
    一、聲明：駁回原告之訴及假執行之聲請。
    二、陳述：
        (一)緣蕭建隆將其所有ＫＧ─三六七號拖車靠行於被告嘉鏈公司名下，由其
            另行僱用被告丙○○駕駛載貨營業，被告嘉鏈公司僅每月收取靠行費三
            千元，被告丙○○並非被告嘉鏈公司僱用之司機，此由被告嘉鏈公司之
            勞工保險申報表所載 僱用之員工，並無丙○○之姓名可知。
        (二)被告嘉鏈公司上班時間自早上八點至晚上八時止，被告丙○○酒後凌晨
            三時駕車肇事，僅係其個人行為，要難認係執行職務，被告嘉鏈公司與
            車主亦不須負連帶賠償責任。
    三、證據：提出勞工保險加保申報表、合夥契約書為證。
丙、本院依職權調閱本院八十八年度交訴字第八號業務過失致死案卷全宗。
    理    由
一、本件原告主張被告丙○○於民國八十八年三月二十九日凌晨二時五十分許，酒後
    駕駛靠行被告嘉鏈貨運有限公司之車號ＫＧ─三六七號半聯結車，載運貨物沿基
    隆市○○路，由基隆市八堵區往宜蘭縣方向行駛，途經基隆市○○路一０二巷前
    ，竟疏未注意在酒醉、反應較常人為遲緩之情形下，仍以時速五十公里之高速越
    過分向限制線行駛，致與迎面直行在遵行車道內正常行駛由被害人張振雄駕駛之
    車號ＬＮ─七三四０號自用小貨車對撞，致車內被害人張振雄腦挫傷、顱內出血
    、腹腔挫傷、腹腔內出血，經送醫急救不治死亡之事實，業據提出台灣基隆地方
    法院檢察署相驗屍體證明書為憑，並為被告二人所不爭執，且被告因上開業務過
    失致死行為，經判處有期徒刑三年、併科三萬元確定，亦經本院調閱本院八十八
    年度交訴字第八號刑事卷查明屬實，自堪認原告主張為真實。
二、被告嘉鏈公司雖抗辯：系爭ＫＧ─三六七號半聯結車為蕭建隆所有，而靠行於伊
    公司名下營業，被告丙○○係受僱於車主蕭建隆，並非伊公司僱用之司機，且被
    告丙○○駕車肇事時間，亦非伊公司正常上班之時間，自非「執行職務」云云，
    並提出該公司勞工保險加保申報表、及該公司與車主蕭建隆訂立之合夥契約書為
    證，核與證人蕭建隆證述情形相合。惟按，民法第一百八十八條第一項所稱之受
    僱人，係以事實上之僱用關係為標準（最高法院四十五年度台上字第一五九九號
    判例參照）。凡客觀上使用他人為服勞務者，均為僱用人，不以有僱用契約之存
    在為僱用人負責之條件。且所謂執行職務亦不以受指示執行之職務為限，倘在外
    觀上，受僱人之行為，依一般情形觀之，得認為係執行職務者，即屬相當。經查
    ，系爭車禍肇事車輛係蕭建隆所有，而靠行於被告嘉鏈公司營業，並僱用被告丙○○載貨營收，足認於客觀上被告丙○○係為被告嘉鏈公司服勞務，且被告丙○○於前揭、時地駕車之行為，外觀上亦係執行其職務，故依上開規定與說明，被
    告嘉鏈公司就被告丙○○上開駕車肇事致被害人張振雄死亡之過失行為，自應連
    帶負損害賠償責任，被告嘉鏈公司徒以被告丙○○非其公司僱用之司機，且非於
    公司營業時間內肇事，認毋庸負僱用人之損害賠償責任云云，自不足採。
三、按因故意或過失，不法侵害他人之權利者，負損害賠償責任；又受僱人因執行職
    務不法侵害他人之權利者，由僱用人與行為人連帶負損害賠償責任，民法第一百
    八十四條第一項、第一百八十八條第一項前段定有明文，被告丙○○因過失不法
    侵害被害人張振雄致死，被告嘉鏈公司復為被告丙○○之僱用人，亦經認定，原
    告就其等因被害人死亡所受之損害，請求被告負連帶損害賠償責任，依法洵屬有
    據，茲審酌其請求之項目及金額如下：
    (一)殯葬費部分：
      按不法侵害他人致死者，對於支出殯葬費之人，應負損害賠償責任，民法第一
      百九十二條定有明文。原告戊○○主張為被害人張振雄友年殯葬費三十七萬元
      ，已提出殯葬費用支出收據三紙為證，尚屬有據，且金額不高，尚在一般殯葬
      費請求範圍內，該部分請求尚屬合理，應予准許。
    (二)扶養費部分：
      再按，不法侵害他人致死者，被害人對於第三人負有法定扶養義務者，加害人
      對於該第三人應負損害賠償責任，亦為民法第一百九十二條第二項所明定。查
      被害人張振雄為原告戊○○、丁○○○之子、原告甲○○之配偶、原告己○○
      之父。又原告戊○○係三十六年八月二日生、丁○○○係四十五年十二月三日
      生、甲○○係六十九年一月十六日生、己○○係八十七年十月十六日生，有戶
      籍謄本可稽，原告依八十六年所得稅扶養親屬寬減額每年七萬二千元，計算被
      告應連帶賠償之扶養費，核屬相當，爰計算如左：
      １戊○○、丁○○○部分
        原告戊○○、丁○○○為被害人張振雄之父母，原告戊○○係三十六年八月
        二日生、原告丁○○○係四十五年十二月三日生，依卷附台灣地區簡易生命
        表所載，渠等於被害人於八十八年三月二十九日死亡時之平均餘命，原告戊○○為二十六．一四年、丁○○○為三十九．四九年，以每年七萬二千元計
        算，並依霍夫曼式扣除中間利息，得請求被告一次給付之金額，原告戊○○
        為一百二十萬零二百九十九元、原告丁○○○為一百五十六萬七千九百六十
        一元。又原告戊○○、丁○○○育有子女張振雄、張振家、張雪琴三人 (見
        卷附偵查筆錄、戶籍謄本) ，依民法第一千一百十五條第三項規定，應由其
        三人分擔扶養費用，故原告戊○○、丁○○○所得賠償之扶養費，分別為四
        十萬零一百元、五十二萬二千六百五十四元，其等逾此數額之請求，為無理
        由。
      ２甲○○部分
        按夫妻互負扶養之義務，其受扶養權利之順序與直系血親尊親屬同；而直系
        血親尊親屬受扶養者，仍以不能維持生活為限，固為民法第一一一六條之一
        、一一一七條所明定，惟所謂不能維持生活乃指不能以自已之財產、勞力之
        所得以維持自已之生活而言，與有無謀生能力不同。查原告甲○○係被害人
        張振雄之配偶，為家庭主婦，向由被害人扶養，雖非無謀生能力，然所育幼
        女己○○僅一歲餘，甫離襁褓，尚需母親隨時照顧，原告甲○○欲分身求職
        謀生，勢所難能，依法自得為賠償扶養費之請求。惟其俟女兒長大成年，即
        對之負有扶養義務，故其請求賠償扶養費之期間，應自八十八年三月二十九
        日起至其女己○○成年前一日即一百零七年十月十五日，共十九年六月十六
        日，以每年七萬二千元計算，並依霍夫曼式扣除中間利息，其得一次請求之
        金額為九十七萬八千五百三十九元，其逾此數額之請求，即非有據。
      ３己○○部分
        原告己○○係八十七年十月十六日生，自被害人張振雄於八十八年三月二十
        九日死亡起，至其成年之前一日即九十七年十月十五日止，受扶養之期間尚
        有十九年六月十六日，以每年七萬二千元計算，並依霍夫曼式扣除中間利息
        ，其得一次請求之金額為九十七萬八千五百三十九元，其僅請求被告連帶賠
         償扶養費九十四萬一千五百三十九元，自應准許。
    (三)非財產上之損害賠償部分：
      按民法第一百九十四條規定，不法侵害他人致死者，被害人之父、母、子、女
      及配偶，雖非財產上之損害，亦得請求賠償相當之金額。本院審酌被害人張振
      雄係原告戊○○、丁○○○之子、原告甲○○之配偶、原告己○○之父，死亡
      時年僅二十四歲，正值青壯年，為家中經濟來源之重要支柱，遽然車禍身亡，
      仰事俯蓄無以賴之，原告甲○○年僅二十歲，與被害人結縭未及一年，即遭喪
      偶之痛，並須面對日後獨力撫育稚女之艱困歲月，而原告己○○甫離襁褓，尚
      未識得其父，即失依祜，原告等遽然遭受人倫至親永隔之悲苦，家庭歡樂不再
      ，全家頓失生活依靠及精神支柱，身心所受之煎熬痛苦，難以言諭，無從彌補
      ，及被告嘉鏈公司經營汽車貨櫃貨運業，資本額三千萬元，有營利事業登記在
      卷可稽、被告丙○○家無恆產，現在監服刑，亦無收入等兩造之身分、地位、
      經濟能力等一切情狀，認原告各請求四十萬元之之非財產上之損害賠償，尚屬
      適當，應予准許。
四、綜上所述，原告戊○○得請求之金額為一百十七萬零一百元、原告丁○○○得請
    求之金額為九十二萬二千六百五十四元；原告甲○○得請求之金額為一百三十七
    八千五百三十九元；原告己○○得請求之金額為一百三十四萬一千五百三十九元
    。從而，原告本於侵權行為之法律關係，請請求被告二人連帶給付如聲明欄所示
    金額及均自八十八年十月二十七日（起訴狀最後送達被告嘉鏈公司翌日）起至清
    償日止，按法定利率計算之利息，於上開金額部分為有理由，應予准許外，原告
    戊○○、丁○○○、甲○○超過上開金額部分之請求則屬無據，應予駁回。
五、本件原告勝訴部分，已陳明願供擔保請准為假執行之宣告，核無不合，爰酌定相
    當之擔保金額准許之。至原告戊○○、丁○○○、甲○○敗訴部分，其假執行之
    聲請即失所據，應予駁回。
六、結論：本件原告之訴為一部有理由，一部無理由，依民事訴訟法第七十九條但書
    ，第八十五條第二項，第三百九十條第二項，判決如主文。
中      華      民      國    八十九    年      二      月      三      日
~B臺灣基隆地方法院民事庭
~B        法  官  蕭惠芳
右為判決正本係照原本作成
對於本件判決如有不服，應於收受送達後廿日內向本院提出上訴書狀，上訴於台灣高
等法院，並按他造當事人之人數附具繕本。
中      華      民      國    八十九    年      二      月      九      日
~B        書記官  王一芳


司法院資訊處製作；財團法人民間司法改革基金會備份。
